【裁判字號】    91,上訴,2089
【裁判日期】    920130
【裁判案由】    傷害致死
【裁判全文】
臺灣高等法院臺中分院刑事判決                 九十一年度上訴字第二八九號
    上  訴  人  臺灣彰化地方法院檢察署檢察官
    被      告  丙○○  男  三.
    指定辯護人  本院公設辯護人  丁○○
右上訴人因被告傷害致死案件，不服臺灣彰化地方法院九十一年度訴字第一二０八號
，中華民國九十一年十一月十四日第一審判決（起訴案號：臺灣彰化地方法院檢察署
九十一年度偵字第五一二０號）提起上訴，本院判決如左：
    主  文
上訴駁回。
    事  實
一、丙○○前曾於民國八十九年十二月十七日下午，在其位於彰化縣芬園鄉○○村○
    ○路○段六七二巷一八四號往下五十公尺處鐵皮屋內（該處無門牌號碼），因細
    故毆打當時為其配偶之許玉琴成傷（此部分前經許玉琴撤回告訴，由臺灣彰化地
    方法院以九十年度易字第四九三號為不受理判決），猶不知悔改，於九十一年七
    月三十一日凌晨一時三十分許，酒後（尚未達心神喪失、精神耗弱狀態）回到前
    址居處，與當時雖已離婚但同住之前妻許玉琴，因子弱視就醫之事發生爭執，丙
    ○○竟基於普通傷害之犯意，並認其個人基於傷害犯意所為之徒手傷害行為，並
    不足以致被害人於死，然按若徒手對於人之重要部位頭部連續毆打及推人致頭部
    撞擊鈍物之行為，被害人可能因傷勢過重導致死亡之結果，此為正常理性之一般
    人在客觀上均能預見，竟未預見，仍先徒手摑打許玉琴左、右臉頰，復以手抓許
    玉琴頭髮，握拳連擊許玉琴頭部及頸部多下，再以手抓住許玉琴之衣領將其推倒
    ，致許玉琴頭部撞及床尾之磚塊，惟丙○○見狀仍未罷休，再上前以腳踹許玉琴
    胸部（此部分未成傷），導致許玉琴因頭部外傷致顱內出血休克死亡；丙○○因
    不知許玉琴已死亡，僅將許玉琴抱至床上，未即時送醫，於同日上午六時四十分
    許起床後，發現許玉琴已無生命跡象，雖打電話向警局報案，但因畏罪無意接受
    裁判而潛逃。嗣於九十一年八月一日十七時五十五分許，在南投縣草屯鎮○○路
    一四五號四樓動感卡拉ＯＫ內為警查獲。
二、案經彰化縣警察局彰化分局報告臺灣彰化地方法院檢察署檢察官偵查起訴。
    理  由
一、右揭犯罪事實，業據被告丙○○坦承不諱，核與證人即被告丙○○之母許黃鳳娥
    於警訊及偵查中之證述相符，而被害人許玉琴確因頭部外傷（鈍傷）導致顱內出
    血休克致死，業經檢察官督同檢驗員相驗明確，並經法務部法醫研究所法醫師解
    剖屬實，有勘驗筆錄（見相字卷第十三頁、第二十頁）、驗斷書（見臺灣彰化地
    方法院檢察署九十一年度相字第五一○號卷第二四頁至第三一頁）、解剖筆錄、
    相驗屍體證明書各乙份（詳見臺灣彰化地方法院檢察署九十一年度相字第五一○
    號卷第二十二頁）、現場及被害人相片共六十六張（見警卷第十二頁至第十六頁
    ，詳見臺灣彰化地方法院檢察署九十一年度相字第五一○號卷第四頁至第六頁、
    第三三頁至第四一頁、第八一頁至第一０六頁）、法務部法醫研究所鑑定書乙份
    （見詳見臺灣彰化地方法院檢察署九十一年度相字第五一○號卷第一一二頁至第
    一二一頁）、臺灣彰化地方法院檢察署函覆許玉琴解剖鑑定結果乙份（見原審卷
    第一六頁至第二一頁）附卷可憑，是依前開鑑定報告觀之，被害人所受之傷害與
    被告陳稱之毆打方式，係屬吻合。被告之傷害行為，與被害人之死亡結果間具有
    因果關係。又按加重結果犯，以行為人能預見其結果之發生為要件，所謂能預見
    乃指客觀情形而言，與主觀上有無預見之情形不同，若主觀上有預見，而結果之
    發生又不違背其本意時，則屬故意範圍，此有最高法院四十七年臺上字第九二○
    號判例意旨可資參照。蓋人體之頭部，乃人之生命要害部位，其構造甚為脆弱，
    倘用力重擊，在客觀上足以造成人身體、健康之傷害，並因此傷害有導致生命死
    亡之結果，此為一般人客觀上所能預見。經查，被告陳稱係因帶小孩就診問題與
    被害人許玉琴發生爭執，而於酒後毆打許玉琴等語，而被告前曾於八十九年十二
    月十七日下午在同址毆打被害人許玉琴，致許玉琴受有左右臉頰紅腫瘀血，脖子
    有勒痕，並經臺灣彰化地方法院裁定通常保護令一節，則有彰化縣警察局彰化分
    局安山派出所受理刑事案件報案三聯單、彰化縣警察局彰化分局處理家庭暴力案
    件調查紀錄表、現場報告表、臺灣彰化地方法院九十年度家護字第三號民事通常
    保護令、同右院八十九年度易字第一四四號判決各乙份、驗傷診斷書三紙附卷可
    稽（見詳見臺灣彰化地方法院檢察署九十一年度相字第五一○號卷第四三頁至第
    四八頁，第五二頁至第五四頁），衡之被告當日雖係毆打被害人許玉琴臉部等重
    要部位，惟被告於犯本案前，亦曾以此相類方式毆打被害人許玉琴，惟僅生普通
    傷害之結果，其行為雖極不當，惟可認被告本次主觀上應係認再以此種相同方式
    毆打，亦不致有太嚴重影響，是被告陳稱無殺人故意應係屬實。而被害人許玉琴
    確因被告之毆打導致受有顱內出血死亡，既如前述，被告主觀上雖未能預見其推
    倒許玉琴撞磚之行為會導致顱內出血死亡之事，然用力重擊頭部可能導致死亡，
    此應為一般人所能預見，亦應為被告客觀上所能預見，是被告對於許玉琴因其傷
    害可能死亡之結果客觀上可預見甚明。至於被害人許玉琴之姐即告訴代理人甲○
    ○雖指稱：被告係毆擊被害人頭部，且於被害人倒地後猶以腳踹被害人胸部，於
    發現被害人無反應後，卻只是抱其回床睡覺置之不理，被告不可能不知情被害人
    死亡云云。惟查：被告堅決否認有殺人犯意，且被害人許玉琴之死因經解剖鑑定
    ，查得被害人許玉琴頭皮有鈍挫傷三處，分別見於左枕部及頂枕部，無裂傷，皮
    下腫脹著明，鑑定結果認係因頭部外傷（鈍傷）致顱內出血休克死亡，有上述法
    務部法醫研究所鑑定書可按，如被告係基於殺人犯意而抓被害人頭部猛力撞擊磚
    塊硬物，以頭部之脆弱狀態，應足以造成頭部裂傷，被害人傷勢應不僅係「頭皮
    鈍挫傷」，被告所稱係其以拳毆打及推倒撞及磚塊等情，應與實情相符；又被告
    雖於被害人許玉琴倒地後仍踢被害人許玉琴胸部，惟被害人許玉琴之胸、腹部均
    無積水、無出血、無外傷、無骨折，亦即均無異常，有上述法務部法醫研究所鑑
    定書可按，足認被告於死者倒地後，雖曾踢死者之胸部，惟既未成傷，被告用力
    應非猛，其於踢被害人許玉琴時，應無致其於死地之意；而被告於被害人許玉琴
    昏迷時，雖未即時將被害人許玉琴送醫，然此係因被告誤以為被害人許玉琴疲累
    ，並不知被害人許玉琴係因傷重昏迷甚至已死亡，此可由被告於翌日發覺被害人
    許玉琴已死亡後，即主動向員警報案說明獲得印證，從而，尚難僅因被害人之胞
    姐甲○○前開指陳，逕認被告有殺人犯意。綜上所述，本件事證明確，被告犯行
    堪以認定，應予依法論科。
二、查被告基於傷害犯意，將被害人許玉琴推倒致頭部撞及磚塊，主觀上雖無預見被
    害人有發生死亡結果；然客觀上應能預見被害人有因受傷發生死亡之可能。核被
    告所為，係犯刑法第二百七十七條第二項前段之傷害致人於死罪。原審判決依刑
    法第二百七十七條第二項前段（原審贅載同條第一項，茲以敘明），並審酌被告
    與被害人許玉琴原為夫妻，被害人許玉琴因長期遭受被告之暴力侵害而離婚，此
    有警局處理家庭暴力案件調查紀錄表、現場報告、民事通常保護令、驗傷診斷書
    等件可證，被害人許玉琴因念及幼兒生活返回照顧，卻仍遭被告以細故而暴力相
    向，終因受虐乃至發生死亡結果，及被告犯罪之動機、目的、手段、犯罪後之態
    度等一切情狀，量處有期徒刑十年，其認事用法核無違誤，量刑亦稱妥適。原審
    法院檢察署檢察官據被害人許玉琴之父乙○○之請求上訴主張：原審量刑過輕，
    且原審判決認定被無殺人犯意，顯有違誤等語，指摘原審判決不當，惟按被告應
    僅係具有傷害犯意，業經詳述理由一所載，且原審亦已依據刑法第五十七條之規
    定，充分審酌前開一切情狀，而為量刑，尚無不妥之處。原審法院檢察署檢察官
    據被害人許玉琴之父乙○○之請求所為右揭上訴為無理由，應予駁回。
據上論斷，應依刑事訴訟法第三百六十八條，判決如主文。
本案經檢察官戊○○到庭執行職務。
中        華        民        國  九 十 二  年     一     月   三十     日
                                  臺灣高等法院臺中分院刑事第三庭
                                        審判長法  官  陳  朱  貴
                                   法  官  劉  連  星
                                              法  官  胡  忠  文
右正本證明與原本無異。
如不服本判決應於收受送達後十日內向本院提出上訴書狀，其未敘述上訴之理由者並
得於提起上訴後十日內向本院補提理由書（均須按他造當事人之人數附繕本）。
                                              書記官  許  美  惠
中        華        民        國  九 十 二  年     一     月    三十    日
附錄：本判決論罪科刑法條全文
刑法第二百七十七條
傷害人之身體或健康者，處三年以下有期徒刑、拘役或一千元以下罰金。
犯前項之罪因而致人於死者，處無期徒刑或七年以上有期徒刑；致重傷者，處三年以
上十年以下有期徒刑。
                                                                        Ｋ


司法院資訊處製作；財團法人民間司法改革基金會備份。
